【裁判字號】    99,易,89
【裁判日期】    990430
【裁判案由】    竊盜
【裁判全文】
臺灣桃園地方法院刑事判決                99年度易字第89號
公  訴  人  臺灣桃園地方法院檢察署檢察官
被      告  乙○○
選任辯護人  陳萬發律師
上列被告因竊盜案件，經檢察官提起公訴（98年度偵字第4639號
），本院判決如下：
    主  文
乙○○攜帶兇器竊盜，共肆罪，各處有期徒刑參月，如易科罰金
，均以新臺幣壹仟元折算壹日。扣案之一字型螺絲起子壹支沒收
。應執行有期徒刑捌月，如易科罰金，以新臺幣壹仟元折算壹日
。扣案之一字型螺絲起子壹支沒收。
被訴其他竊盜部分無罪。
    事  實
一、乙○○係中度智能不足之身心障礙者，並領有中度智障之殘
    障手冊，對於行為之判斷力因智能障礙，致其辨識行為違法
    或依其辨識而行為之能力，顯著減低。竟意圖為自己不法所
    有，分別於附表編號11-14 所示之時間，騎乘車號GS6-819
    號機車並攜帶客觀上可供兇器使用之一字起子，前往桃園市
    ○○路389 號「速必潔自助洗衣店」，利用上開起子破壞4
    台自助洗衣機之外殼、投幣設備及錢箱，使之失去功能（毀
    損部分未據告訴），而竊取機器內如附表編號11-14 所示金
    額之硬幣，嗣為甲○○發現而報警查獲，並扣得乙○○所有
    供竊盜犯罪所用之一字型螺絲起子1 支，始悉上情。
二、案經桃園縣政府警察局桃園分局報告臺灣桃園地方法院檢察
    署檢察官偵查起訴。
    理  由
壹、有罪部分
一、本案認定犯罪事實所引用之下列供述及非供述證據，均經本
    院依法踐行調查證據程序，檢察官及被告於言詞辯論終結前
    均不爭執各該證據之證據能力，且亦查無依法應排除其證據
    能力之情形，是該等證據之證據能力均無疑義，合先敘明。
二、上開犯罪事實，業據被告乙○○迭於警詢及偵、審時坦承不
    諱，核與證人即告訴人甲○○於偵查中結證之情節相符，且
    有桃園縣政府警察局桃園分局搜索扣押筆錄、被破壞之自助
    洗衣機投幣設備照片、現場照片、現場監視器光碟及翻拍畫
    面等在卷可稽，並有一字型螺絲起子1 支扣案可佐，足認被
    告任意性之自白與事實相符，堪以採信，本案事證明確，應
    依法論科。
三、按刑法第321 條第1 項第3 款之「兇器」，其種類並無限制
    ，凡客觀上足對人之生命、身體、安全構成威脅，具有危險
    性之兇器均屬之，且祇須行竊時攜帶此種具有危險性之兇器
    為已足，並不以攜帶之初有行兇之意圖為必要。螺絲起子為
    足以殺傷人生命、身體之器械，顯為具有危險性之兇器（最
    高法院79年臺上字第5253號判例參照）。本案被告持以行竊
    之一字型螺絲起子1 支，其握把固係塑膠製，但其前端為金
    屬類且呈一字型，屬於質硬銳利之器具，若持以戳刺人體，
    顯足以傷害人之生命、身體，在客觀上對他人之生命身體安
    全構成威脅，具有危險性，為刑法第321 條第1 項第3 款之
    所定之「兇器」無疑。核被告乙○○所為，係犯刑法第321
    條第1 項第3 款之攜帶兇器加重竊盜罪。次按行為時因精神
    障礙或其他心智缺陷，致其辨識行為違法或依其辨識而行為
    之能力，顯著降低者，得減輕其刑，刑法第19條第2 項定有
    明文。而刑事責任能力係指為人犯罪當時，理解法律規範，
    辨識行為違法之意識能力，與依其辨識而行為之控制能力。
    是否有足以影響意識能力與控制能力之精神障礙或其他心智
    缺陷等生理原因，因事涉醫療專業，固應委諸於醫學專家之
    認定，然該等生理原因之存在，是否致使行為人意識能力及
    控制能力欠缺或顯著降低之心理結果，係依犯罪行為時狀態
    定之，故應由法院依調查證據之結果，加以判斷（最高法院
    96年度臺上字第6368號判決參照）。查被告為中度智障而領
    有殘障手冊之人，有中華民國殘障手冊影本、及行政院衛生
    署桃園療養院桃療字第NO:0000000號診斷證明書各1 紙在卷
    （見偵卷第31頁、第50頁），除顯示被告於案發當時，其智
    能狀態較一般人顯著為低之外，並疑似有精神症狀；且被告
    於前揭加重竊盜行為時，因受智能障礙之影響，致其辨識行
    為違法或依其辨識而行為之能力已顯著降低，業經行政院衛
    生署桃園療養院鑑定屬實，有該院98年9 月8 日桃療醫字第
    0980005717號函附精神鑑定報告書1 份可憑（見本院98年度
    審訴字第715 號卷第48頁至第50頁背面），爰依刑法第19條
    第2 項規定減輕其刑。爰審酌被告並無前科之素行、本案犯
    罪情節、所竊得之財物、告訴人之損害及已與告訴人和解，
    告訴人表明不再追究，及其犯後坦承犯行，態度尚屬良好等
    一切情狀，量處如主文所示之刑，並諭知易科罰金之折算標
    準，再定其應執行之刑併諭知易科罰金之折算標準。末扣案
    一字型螺絲起子1 支，為被告所有，且係供本案竊盜犯罪所
    用之物，應依刑法第38條第1 項第2 款之規定宣告沒收。
貳、無罪部分：
一、公訴意旨另以：被告乙○○意圖為自己不法所有，分別於附
    表編號1-10所示之時間，騎乘車號GS6-819 號機車並攜帶客
    觀上可供兇器使用之一字起子，前往桃園市○○路389 號「
    速必潔自助洗衣店」，利用上開起子破壞4 台自助洗衣機之
    外殼、投幣設備及錢箱，使之失去功能（毀損部分未據告訴
    ），而竊取機器內如附表編號1-10所示金額之硬幣，因認此
    部分亦構成加重竊盜罪嫌云云。
二、按犯罪事實應依證據認定之，無證據不得認定犯罪事實；又
    不能證明被告犯罪者，應諭知被告無罪之判決，刑事訴訟法
    第154 條及第301 條第1 項分別定有明文。又認定不利於被
    告之事實，須依積極證據，苟積極證據不足為不利於被告事
    實之認定，即應為有利於被告之認定，更不必有何有利之證
    據，最高法院30年上字第816 號判例足資參照。又告訴人之
    告訴，係以使被告受刑事訴追為目的，是其陳述是否與事實
    相符，仍應調查其他證據以資審認；即告訴人之指訴係以使
    被告入罪為目的，故多作不利於被告之陳述，自不得以其指
    訴為被告犯罪之唯一證據，仍必須調查其他證據證明告訴人
    之指訴與事實相符，始可採為證據，最高法院52年臺上字第
    1300號判例意旨足憑。又被告之自白，不得作為有罪判決之
    唯一證據，仍應調查其他必要之證據，以察其是否與事實相
    符，刑事訴訟法第156 條第2 項定有明文。
三、公訴人據以認定被告乙○○涉犯上開加重竊盜罪嫌，無非係
    以告訴人甲○○之指訴、被告乙○○之自白為唯一論據。惟
    稽：
  (一)被告於警詢中僅自白略以：我只記得日期大約為97年11月時
    我前往竊取約3 次……前往竊取約4 次（見偵卷第5 頁）等
    語，所自白行竊之時間與次數仍具不確定性，況參以被告心
    理鑑衡總智商為52，屬中度智能障礙，亦有前揭精神鑑定報
    告書足按，則被告對於時間與數字之概念相當薄弱，對於數
    月或多日前行竊幾次，此涉及數字概念與記憶能力，更難認
    可與一般智能正常之人相比擬之準確程度，綜此益增被告警
    詢自白行竊次數之不確定性，則被告上開自白是否與事實相
    符，即非無疑。
  (二)觀起訴書附表編號1-10所示之犯行，除告訴人之指訴外，別
    無其他補強證據足資證明，且衡諸吾人日常生活經驗，除非
    具特別紀念性、例行性或事件之特殊性，否則對於多日前或
    數月前之諸多事件，實難僅憑記憶而得以完整的描述各始末
    ，從而告訴人所指稱如起訴書附表編號1-10 所 載之時、地
    亦有遭竊，甚至連各次遭竊之金額如何可清晰辨明，實非無
    疑。
  (三)再者告訴人於檢察官偵訊時指稱：時間無法確認（見偵卷第
    41頁）等語。綜上各端，告訴人所指述起訴書附表編號1-10
    所示之犯罪事實，既有如上仍無法確認其為真實之程度，自
    不得僅以告訴人對被告不利之片面指訴，認定被告確有上開
    犯行。從而，本院就附表編號1-10所示之犯罪事實認為尚未
    達於通常一般人均不致有所懷疑，而得確信之程度；此外復
    查無其他積極證據顯示被告有公訴意旨所指之犯行，既不能
    證明被告犯罪，就此部分自應為無罪之諭知。
據上論斷，應依刑事訴訟法第299 條第1 項前段、第301 條第1
項，刑法第321 條第1 項第3 款、第19條第2 項、第41條第1 項
前段、第8 項、第51條第5 款、第38條第1 項第2 款，判決如主
文。
本案經檢察官楊凱真到庭執行職務。
中    華    民    國    99    年     4    月    30    日
                  刑事第七庭審判長法  官    蕭世昌
                                  法  官    蔡世芳
                                  法  官    毛松廷
以上正本證明與原本無異。
如不服本判決應於收受判決後10日內向本院提出上訴書狀，並應
敘述具體理由。其未敘述上訴理由者，應於上訴期間屆滿後20日
內向本院補提理由書( 均須按他造當事人之人數附繕本) 「切勿
逕送上級法院」。
                                  書記官    何伊羚
中    華    民    國    99    年    4     月    30    日
中華民國刑法第321 條（加重竊盜罪）
犯竊盜罪而有左列情形之一者，處六月以上五年以下有期徒刑：
一、於夜間侵入住宅或有人居住之建築物、船艦或隱匿其內而犯
    之者。
二、毀越門扇、牆垣或其他安全設備而犯之者。
三、攜帶兇器而犯之者。
四、結夥三人以上而犯之者。
五、乘火災、水災或其他災害之際而犯之者。
六、在車站或埠頭而犯之者。
前項之未遂犯罰之。

司法院資訊處製作；財團法人民間司法改革基金會備份。
